臺灣新竹地方法院行政訴訟判決
109年度交字第223號
原      告  金企望
被      告  交通部公路總局新竹區監理所                                      設新竹縣○○鎮○○路0段00號
代  表  人  吳季娟
訴訟代理人  吳靜宜
上列當事人間交通裁決事件，原告不服民國109年11月17日竹監
新四字第51-E38L04245號違反道路交通管理事件裁決，提起行政
訴訟，本院判決如下：
    主  文
原告之訴駁回。
訴訟費用新臺幣叁佰元由原告負擔。
   事實及理由
一、程序事項：
（一）原告起訴時，被告交通部公路總局新竹區監理所代表人為
      黃萬益，訴訟繫屬中，於民國110年6月4日由吳季娟繼任
      為代表人，並經其聲明承受訴訟，核無不合，應予准許。
（二）本件因屬不服被告所為道路交通管理處罰條例（下稱道交
      條例）第8條之裁決而提起撤銷訴訟，依行政訴訟法第237
      條之7規定，不經言詞辯論，逕行裁判，合先敘明。
二、事實概要：
　　原告於民國108年11月5日16時26分許，駕駛其所有車牌號碼
    000-0000號自用小客車（下稱系爭汽車），行經新竹市西濱
    公路美山連絡道路前路段時，經民眾以行車紀錄器錄影採證
    後，檢具向新竹市警察局第三分局（下稱舉發機關）檢舉，
    舉發機關認原告有「汽車駕駛人不依規定使用燈光者」之違
    規行為而掣製開立第E38L04245號舉發違反道路交通管理事
    件通知單。嗣原告向被告提出申訴，經被告函詢舉發機關後
    ，認為違規屬實，被告於109年11月17日以竹監新四字第51-
    E38L04245號違反道路交通管理事件裁決書（下稱原處分）
    ，裁處原告罰鍰新臺幣（下同）1200元。原告對原處分不服
    ，提起本件行政訴訟。
三、本件原告主張：
　　(一)本人深信道路駕駛，尤其快速或高速公路絕不可能會疏
　　忽打方向燈。(二)本人有實地勘察，發現事發時向為下午4
    ：30分左右，時正值夕陽西下，陽光強烈…(陽光照射在左手
    邊)，也會因強光影響，而不易看出有燈號顯示左轉，所以
    也會導致舉發人誤以為沒打燈號。(三)本人車輛為豐田Alti
    s型，左右轉燈號較其他車輛為小，顏色顯示為黃色…等。原
    處分顯有不當，並聲明：原處分撤銷，訴訟費用由被告負擔
    。
四、被告則答辯略以：　　
    新竹市警察局第三分局於109年9月26日以竹市警三分五字第
    1090020438號函復：…三、經查金君所陳述之ABR-1376號車
    駕駛人，於違規單所載時、地，變換車道時(外側車道變換
    至內側車道)，未使用方向燈顯示車輛行向，為民眾向新竹
    市警察局檢舉，本分局依道路交通管理處罰條例第42條製單
    舉發，並無違誤。道路交通管理處罰條例，依其立法目的，
    即在為加強道路交通管理，維護交通秩序，確保交通安全。
    其中有關駕駛人行為應遵守之規定，本即都有其特別規範之
    安全理由，其中有關行進間之變換車道，必須使用方向燈提
    醒、警示後方車輛注意其將變換車道，俾讓其他用路人瞭解
    其動向。綜上所陳，本件既經舉發單位查證違規屬實，新竹
    市監理站依相關法規裁處應屬適法，並聲明：原告之訴駁回
    。　
五、本院之判斷：
  ㈠按「汽車駕駛人，不依規定使用燈光者，處新臺幣一千二百
    元以上三千六百元以下罰鍰」，道路交通管理處罰條例第42
    條定有明文。又按「行車遇有轉向、減速暫停、讓車、倒車
    、變換車道等情況時所用之燈光及駕駛人之手勢，應依下列
    規定：一、右轉彎時，應先顯示車輛前後之右邊方向燈光，
    或由駕駛人表示左臂向上，手掌向右微曲之手勢」，道路交
    通安全規則第91條第1項第1款亦有明文。次按，道路交通管
    理處罰條例，依其立法目的，即在為加強道路交通管理，維
    護交通秩序，確保交通安全。其中有關駕駛人行為應遵守之
    規定，本即都有其特別規範之安全理由，其中有關行進間之
    變換車道或轉彎，必須使用方向燈提醒其他駕駛人及行人，
    尤為駕駛人須具備之基本常識，俾利其他用路人了解車輛動
    向，以維自身及他人行車安全。換言之，上開使用方向燈等
    行為係駕駛人行駛中應盡之注意義務，駕駛人確有遵守之義
    務。又道路交通管理處罰條例第7條之1規範立法意旨，乃慮
    及警力有限及民眾取巧違規成性，為交通秩序混亂原因之一
    ，民眾如能利用適當管道檢舉交通違規，除可彌補警力之不
    足外，亦將產生極大之嚇阻效果，以達到維護道路交通安全
    之行政目的。準此，社會一般民眾如見有交通違規事件，皆
    可敘明違規事實或檢具相關違規證據資料，向公路主管或警
    察機關檢舉，經查證屬實者，應即舉發之。是以，民眾檢舉
    交通違規，若已提供科學儀器取得之證據資料且經公路主管
    或警察機關查證屬實，自應依法舉發及裁罰。
  ㈡經查，上開事實概要欄所述之事實，除下述爭點外，為兩造
    所不爭執，並有舉發違反道路交通管理事件通知單、申訴書
    、檢舉違規案件明細、新竹市警察局第三分局109年9月26日
    竹市警三分五字第1090020438號函、原處分書等在卷可稽，
    應認屬實。則本件之爭點應為：原告是否有「汽車駕駛人未
    依規定使用方向燈」之行為？茲論述如下。
  ⒈原告雖以前揭情詞置辯，惟前開舉發影片，經本院當庭勘驗
    ，結果如下：「影像2019/11/05 16：25：51時，系爭車輛
    出現於畫面右側，正準備由右側岔路駛入主線道；影像2019
    /11/05 16：25：53至16：25：54時，系爭車輛車身已由右
    側岔路變換至主線道之外側車道，未見該車顯示左後方向燈
    ；2019/11/05 16：25：55至16：26：00時，系爭車輛自外
    側車道變換至內側車道(尚未變換完成)，同時檢舉人車輛自
    遠處慢慢駛近系爭車輛，均未見系爭車輛顯示左後方向燈；
    2019/11/05 16：26：01至16：26：03時，系爭車輛已變換
    車道至內側車道，未見系爭車輛顯示左後方向燈。」，此有
    110年9月16日調查證據筆錄附卷可參。依上開勘驗內容，足
    可認定原告確有變換車道時，未依規定使用方向燈之客觀違
    規事實。
  ⒉至原告雖主張因為夕陽西下，陽光強烈，因車子是豐田Altis
    型，左右轉燈號較其他車輛為小，顏色顯示為黃色，讓他人
    認為變換車道未打方向燈云云，然於當庭勘驗卷附光碟及由
    卷附錄影光碟所擷取之採證照片所示（見本院卷第57頁），
    違規當時雖系白天，然當時情況並未有光線強烈導致原告所
    有之車輛車燈顯示不明顯之情況，況縱若有原告所主張之車
    燈較小，顏色顯示為黃色較不明顯之情況，原告車輛於變換
    車道前後仍應有些許異狀可資辨識，然比對原告車輛於變換
    車道前後，其車輛後方之尾燈及方向燈均無任何差別，原告
    車輛之車燈亮燈狀況並無燈光不足之情況，故原告上開主張
    ，尚屬無據。
六、綜上所述，原告於前揭時、地，駕駛系爭汽車，確有「汽車
    駕駛人未依規定使用方向燈」之違規行為，洵屬明確。從而
    ，被告依道路交通管理處罰條例第42條及違反道路交通管理
    事件統一裁罰基準表之規定，以原處分裁罰原告罰鍰1200元
    ，核無違法或不當之處，原告猶執前詞指摘上開原處分不當
    ，訴請撤銷原處分上開處分，為無理由，應予駁回。
七、本件判決基礎已臻明確，兩造其餘之攻擊防禦方法及訴訟資
    料經本院斟酌後，核與判決不生影響，無一一論述之必要，
    併予敘明。
八、本件第一審裁判費為300元，應由原告負擔，爰確定第一審
    訴訟費用額如主文第3項所示。
據上論結，本件原告之訴為無理由，依行政訴訟法第237條之7、
第237條之8第1項、第98條第1項前段，判決如主文。
中　　華　　民　　國　　110 　年　　10　　月　　29　　日
                  行政訴訟庭  法  官  李毓華
以上正本係照原本作成。　　　　　　　　　
如不服本判決，應於判決送達後20日內，向本院提出上訴狀並表
明上訴理由（原判決所違背之法令及其具體內容或依訴訟資料可
認為原判決有違背法令之具體事實），其未載明上訴理由者，應
於提出上訴後20日內向本院補提理由書（上訴狀及上訴理由書均
須按他造人數附繕本，如未按期補提上訴理由書，則逕予駁回上
訴），並應繳納上訴裁判費新臺幣750元。
中　　華　　民　　國　　110 　年　　11　　月　　2 　　日
                              書記官  劉文倩